臺灣新竹地方法院民事簡易判決
111年度竹北簡字第20號
原      告  宋憶蘭  
被      告  林志沛  


上列當事人間刑事附帶民事訴訟請求損害賠償事件，經本院刑事
庭民國110年5月25日裁定移送前來（110年度重附民字第7號），
本院於民國111年7月22日言詞辯論終結，判決如下：
    主  文
被告應給付原告新臺幣伍拾萬元。
本判決得假執行。但被告如以新臺幣伍拾萬元為原告預供擔保後
，得免為假執行。
    事實及理由
一、原告主張：訴外人張蕓筠（已歿，下逕稱張蕓筠）生前規劃
    以訴外人豐葉投資有限公司（下稱豐葉公司）名義集資投資
    政府公債，由張蕓筠負責操盤，張蕓筠再邀請被告招攬其他
    投資人，被告於民國105年3月31日招攬原告投資50萬元，約
    定自105年4月至106年3月共12期，原告每月可取得新臺幣（
    下同）5,000元即是50萬元之1％，共計6萬元之投資報酬紅利
    （下稱系爭投資），於此同時被告每月可取得2萬元即是50
    萬元之4％，共計24萬元招攬他人報酬之紅利，然原告最終卻
    血本無歸，被告明知豐葉公司非銀行，竟對外募資投資政府
    公債並約定顯不相當紅利，以此向不特定多數人收取投資款
    ，涉犯銀行法第125條第1項後段之非法經營收受存款業務且
    獲取財物金額達1億元以上之罪，依侵權行為法律關係，提
    起本件訴訟求為賠償等語，爰聲明如主文第1項所示。
二、被告則以：銀行法禁止個人未受許可經營銀行業務是在維護
    國家金融交易秩序，原告因系爭投資所受之損害屬於間接損
    害，不得依刑事附帶民事訴訟請求損害賠償方式向被告主張
    ，且張蕓筠協理未將收取之資金投資在政府公債，最終因東
    窗事發而選擇自殺身亡，被告同為受害人等語，資為抗辯，
    爰答辯聲明原告之訴駁回並願供擔保請准免為宣告假執行。
三、按，違反保護他人之法律，致生損害於他人者，負賠償責任
    。但能證明其行為無過失者，不在此限，民法第184條第2項
    定有明文。次按，除法律另有規定者外，非銀行不得經營收
    受存款，銀行法第29條第1項定有明文。此項規定，旨在保
    障存款人權益，使其免受不測之損害，自屬保護他人之法律
    。同法第29條之1規定，以借款、收受投資、使加入為股東
    或其他名義，向多數人或不特定之人收受款項或吸收資金，
    而約定或給付與本金顯不相當之紅利、利息、股息或其他報
    酬者，以收受存款論。係為保障社會投資大眾之權益，及有
    效維護經濟金融秩序，而將此種脫法收受款項行為擬制規定
    為收受存款。故有違反銀行法而造成損害，違反銀行法之人
    均應負損害賠償責任，最高法院103年度台上字第1198號判
    決意旨參見。
四、查，原告主張被告上開行為，經本院刑事庭110年5月25日10
    8年度金重訴字第1號刑事判決（下稱刑事一審判決），認定
    被告共同犯銀行法第125條第1項後段之非法經營收受存款業
    務其因犯罪獲取之財物金額達1億元以上之罪，處有期徒刑8
    年，未扣案之犯罪所得7,079萬2,500元，除應發還被害人或
    得請求損害賠償之人外，沒收之，於全部或一部不能沒收或
    不宜執行沒收時，追徵其價額（見本院110年度竹北司簡調
    字卷第5〜100頁刑事一審判決正本主文第2項及該件一審刑事
    判決其附表三編號4)，非屬無據，本院併參：（一）、前開
    刑事一審判決其附表三編號1另一被害人即訴外人羅幼螢（
    下逕稱其姓名羅幼螢）與被告間之損害賠償事件（本院民事
    庭110年度重訴字第154號、由本院刑事庭110年度重附民字
    第2號刑事附帶民事裁定移送前來），羅幼螢請求被告賠償6
    50萬元，該件民事一審法院已於111年1月20日判決終結羅幼
    螢全部勝訴（見本院卷第49〜52頁該件111年1月20日民事一
    審判決書正本1件）；及（二）、刑事一審判其決附表二編
    號23被害人郭輔志（下逕稱其姓名郭輔志），請求被告與訴
    外人林彥玖、趙仲仁、施玉娟連帶賠償200萬元及其法定遲
    延利息（本院民事庭110年度訴字第687號、由本院刑事庭10
    8年度重附民字第5號刑事附帶民事裁定移送前來），該件民
    事一審法院認為趙仲仁、施玉娟並未參與招攬加入郭輔志投
    資過程，亦無收取郭輔志投資報酬，趙仲仁、施玉娟不負侵
    權行為連帶損害賠償責任，扣除掉郭輔志已輾轉獲取之28萬
    元紅利，判准被告與訴外人林彥玖應連帶賠償郭輔志172萬
    元及其法定遲延利息（見本院卷第185〜197頁司法院外網110
    年度訴字第687號查詢1件，已於最後言詞辯論期日提示調查
    ）；與（三）、刑事一審判決附表二編號22被害人張李麗玉
    （下逕稱其姓名張李麗玉），請求被告與訴外人林彥玖、趙
    仲仁、施玉娟連帶賠償400萬元及其法定遲延利息（本院民
    事庭110年度訴字第690號、由本院108年度重附民字第6號刑
    事附帶民事裁定移送前來），民事一審法院認為趙仲仁、施
    玉娟並未參與招攬加入張李麗玉投資過程，亦無收取張李麗
    玉投資報酬，趙仲仁、施玉娟不負侵權行為連帶損害賠償責
    任，扣除掉張李麗玉已輾轉獲取之52萬元紅利，損害金額34
    8萬元，並因張李麗玉與訴外人林彥玖和解，但無消滅本案
    被告連帶債務之意，依彼此各自分擔額，計算被告應賠償34
    8萬元之1/2即174萬元及其法定遲延利息（見本院卷第198〜2
    08頁司法院外網110年度訴字第690號查詢1件，已於最後言
    詞辯論期日提示調查）；暨（四）、原告提出其本人與羅幼
    螢、訴外人曾麗珠（指刑事一審判決其附表三編號2之被害
    人）、郭品青即郭藍文（指刑事一審判決其附表三編號3之
    被害人）、陳秋香（即刑事一審判決其附表三編號6之被害
    人）與被告於111年4月1日簽訂清償協議書：「被告應返還
    羅幼螢900萬元、曾麗珠400萬元、郭品青300萬元、陳秋香3
    00萬元、原告50萬元合計1,950萬元，分二階段給付，第一
    階段被告給付羅幼螢共300萬元，第二階段被告給付羅幼螢3
    60萬元，如被告按時履行，僅需清償660萬元（款項均含羅
    幼螢代收其他4位被害人款項），如未按時履行，喪失期限
    利益，債務視為全部到期，餘款1,290萬元仍應如數給付；
    被告另須給付羅幼螢90萬元、曾麗珠40萬元、郭品青30萬元
    、陳秋香30萬元、原告5萬元違約金（指被告分別積欠5人款
    項其一成比例之違約金）」（見本院卷第175〜177頁是件協
    議書、影本），經被告在庭稱伊對這份清償協議書已經沒辦
    法按期履行等語明確在卷（見本院卷第171頁筆錄），則被
    告對外從事招募資金，收取投資者（包含原告在內）交付款
    項，並藉此獲取招募投資人報酬之行為，屬銀行法所禁止之
    違法吸金行為，違反民法第185條第2項保護他人之法律，原
    告因被告行為致生50萬元之損害，堪信為實。從而，被告應
    對原告負50萬元侵權行為損害賠償責任，故原告引據侵權行
    為法則求為如數賠償，為有理由，爰判決如主文第1項所示
    。本件原告勝訴判決，係就簡易程序所為被告敗訴之判決，
    依民事訴訟法第389條第1項第3款規定，應依職權宣告假執
    行。至被告聲請願供擔保請准免為假執行（見本院卷第151
    頁），合於民事訴訟法第436條第2項、第392條第2項規定，
    爰酌定相當擔保宣告如主文第2項所示。
五、本件事證已臻明確，兩造其餘之攻擊或防禦方法及所用之證
    據，經本院斟酌後，認與判決之結果不生影響，爰不逐一論
    述，附此敘明。
六、本件係原告提起刑事附帶民事訴訟，請求損害賠償事件，依
    依刑事訴訟法第504條第2項規定，本無須繳納裁判費用，且
    經本院刑事庭裁定移送後，於本院民事訴訟程序進行期間亦
    無支付任何訴訟費用，是本院於裁判時即不為訴訟費用負擔
    之諭知，併予敘明。　
中　　華　　民　　國　　111 　年　　8 　　月　　5 　　日
                  竹北簡易庭  法　官　周美玲
以上正本係照原本作成。
被告如對本判決上訴，須於判決送達後20日內向本院提出上訴狀
，應附理由並添具繕本1件，且刑事法院依刑事訴訟法第504條第
1項以裁定將附帶民事訴訟移送同院民事庭，依同條第2項規定，
固應免納裁判費，然所應免納裁判費之範圍，以移送前之附帶民
事訴訟為限，一經移送同院民事庭，即應適用民事訴訟法之規定
，故如被告對於敗訴部分全部不服而提起上訴，上訴利益為新臺
幣50萬元，應繳納第二審上訴費用新臺幣8,100元。　　
中　　華　　民　　國　　111 　年　　8 　　月　　5 　　日
                              書記官　徐佩鈴